臺灣宜蘭地方法院交通事件裁定　　　　 100年度交聲字第26號
原處分機關　交通部公路總局臺北區監理所宜蘭監理站
異　議　人
即受處分人　林正欣
上列異議人因違反道路交通管理處罰條例案件，對於交通部公路
總局臺北區監理所宜蘭監理站於民國99年12月27日所為之宜監字
第裁43-Z1A009334號裁決聲明異議，本院裁定如下：
    主  文
異議駁回。
    理  由
一、原處分意旨略以：異議人即受處分人林正欣於民國99年8月
    27日16時29分許，駕駛車牌號碼7117-PH號自用小客車行經
    國道1號高速公路汐五高架南下19.2公里處，因超速行駛，
    有「經雷射槍測定行速126公里，限速100公里，超速27公里
    （測距303公尺）」之違規行為，為內政部警政署國道公路
    警察局第一警察隊以公警局交字第Z1A009334號舉發違反道
    路交通管理事件通知單（下稱舉發通知單）舉發，爰依道路
    交通管理處罰條例第33條第1項第1款之規定，裁處罰鍰新臺
    幣（下同）3,500元，並依同條例第63條記違規點數1點等語
    。
二、異議意旨略以：依道路交通管理處罰條例第7條之2第3項規
    定，對於前項第9款之違規行為，採用固定或非固定式科學
    儀器取得證據資料證明者，於高速公路、快速公路須至少於
    3百公尺前，明顯標示之。以本件而言，至少應於國五公路
    南向18.9公里前設置標示，然本件國道警察並未依規定設置
    警示標示（所設警示標制位於高架南向15.3公里，距違規地
    點3.9公里處），即躲在暗處偷拍，依前開規定，該舉發違
    反道路交通管理事件通知單顯屬違法，本件裁罰之合法性即
    有疑義。為此，爰具狀聲明異議，請求撤銷原處分。
三、按行車速度，依速限標誌或標線之規定，道路交通安全規則
    第93條第1項第1款定有明文。次按汽車行駛於高速公路、快
    速公路或設站管制之道路，不遵使用限制、禁止、行車管制
    及管理事項之管制規則而有行車速度超過規定之最高速限行
    為者，處汽車駕駛人新臺幣3千元以上6千元以下罰鍰；又汽
    車駕駛人有同條例第33條第1項情形者，並予記違規點數1點
    ，道路交通管理處罰條例第33條第1項第1款、第63條第1項
    第1款亦分別定有明文。
四、經查：
  (一)異議人林正欣於99年8月27日16時29分許，駕駛車牌號碼711
    7-PH號自用小客車行經國道1號高速公路汐五高架南下19.2
    公里處，以時速126公里速度行駛，超過該處限速27公里，
    有「汽車行駛高速公路速度超過規定最高速限（20公里以上
    未滿40公里）」之事實，為異議人所不爭執，並有舉發通知
    單及雷射測速儀檢定合格證書各1紙在卷可稽，是異議人於
    上開時、地，駕駛汽車行駛高速公路速度超過規定最高速限
    27公里之違規行為，足以認定。
  (二)又主管機關於異議人經警攔停之國道1號高速公路汐五高架
    南下19.2公里處舉發地點前之15.3公里處，確實設有速限標
    誌及警告駕駛人「前有測速照相」之告示牌，供駕駛人遵循
    辨識等情，有內政部警政署國道公路警察局第一警察隊99年
    11月9日公警一交字第0990172747號函文附卷可稽（見本院
    卷第9頁），而異議人亦不表爭執之意（見本院卷第3頁）。
    茲審諸該告示牌距異議人遭舉發處，距離已逾道路交通管理
    處罰條例第7條之2第2項所定之300公尺，依異議人當時駕駛
    汽車之時速126公里計之，自上開告示牌至異議人遭攔停舉
    發處止（3.9公里），行車時間亦僅約1分多鐘近2分鐘，此
    等距離當難謂非在異議人預見之範圍內，並未有何不合理之
    處。因此，則本件員警於測速處至少3百公尺前已有明顯標
    示，始以科學儀器取得證據資料，自符合道路交通管理處罰
    條例第7條之2第2項所定：「行車速度超過規定之最高速限
    或低於規定之最低速限之違規行為，採用固定或非固定式科
    學儀器取得證據資料證明者，於一般道路須至少於一百公尺
    ，於高速公路、快速公路須至少於三百公尺前，明顯標示」
    之要求，足徵員警已依道路交通管理處罰條例之規定，合法
    取締。異議人前揭所辯，尚難為有利之認定。
  (三)再者，一般人均應有守法之觀念，判斷違法與否，本不因有
    無設置警告標誌而異，若僅在見有警告標誌之時地，始被動
    地遵循法律，不僅投機且因循苟且，況且，衡諸道路交通管
    理處罰條例第7條之2第3項之立法意旨，該測速警示標誌之
    設置係為預促駕駛人注意減速，避免因速限或警示標誌距離
    舉發地點過短，使駕駛人反應不及而無從依速限行駛所設，
    以期駕駛人在避免受罰之心理下，達到依行車速限駕駛進而
    維護行車安全之最大效益，是即令舉發機關未設警告標誌，
    身為領有合格駕駛執照之異議人，亦非即可違規超速行駛，
    更何況交通主管機關已依上開規定先設置警告標誌，而舉發
    之處所與之亦非有異議人難以預見之不合理距離，即難妄執
    應有特定距離而任意指摘，否則無異使無心遵守速限規定之
    駕駛人，憑一己主觀感覺，任指警方不得舉發，反而得以恣
    意超速行駛，實非維持行車秩序，保障行車安全之道。是異
    議人前揭所辯，亦不足取。
五、綜上所述，原處分機關依道路交通管理處罰條例第33條第1
    項第1款、第63條第1項第1款規定，對異議人裁處罰鍰3,500
    元並記違規點數1點，核與首揭規定無違。本件聲明異議為
    無理由，應予駁回。
據上論斷，應依道路交通事件處理辦法第18條，裁定如主文。
中    華    民    國   100    年    2     月    14    日
                       交通法庭  法  官  陳映佐
以上正本證明與原本無異
如不服本裁定應於送達後5日內向本院提出抗告狀（應附繕本）
「切勿逕送上級法院」。
                                 書記官  翁靜儀
中    華    民    國   100    年    2     月    15    日